臺灣新竹地方法院民事判決
                                      109年度訴字第663號
原      告  梁駿堰  
被      告  陳阮明  

            詹益松  



上列當事人間請求損害賠償事件，經原告提起刑事附帶民事訴訟
，由本院刑事庭裁定移送前來(109年度附民字第242號)，本院於
民國109年11月26日辯論終結，判決如下： 
    主  文
一、被告應給付原告新臺幣貳拾貳萬肆仟陸佰肆拾伍元，及自民
    國109年6月6日起至清償日止，按年息百分之5 計算之利息
    。
二、原告其餘之訴駁回。
三、本判決第一項得假執行。 
   事實及理由
一、原告主張：
  (一)被告陳阮明於民國108年2月8日17時許起至同日22時30分
      許，在訴外人詹德漳位於新竹縣○○鄉○○路000巷00號之住
      處內，與原告、詹德漳一同飲用啤酒後，因席間賭玩骰子
      輸光身上金錢向原告借款遭拒，與原告發生口角爭執，竟
      對原告心生不滿，旋找尋詹德漳之姪子即被告詹益松於同
      日22時30分許前往上開詹德漳住處，嗣被告陳阮明、詹益
      松竟基於傷害之犯意聯絡，以被告陳阮明持螺絲起子攻擊
      、被告詹益松徒手攻擊之方式毆打原告，致使原告因而受
      有頭部挫傷合併撕裂傷（約1.5x0.5x0.2公分、2.5x0.8x0
      .5公分）、右耳擦傷、頸部挫傷、雙手背及雙下肢挫擦傷
      之傷害，後經詹德漳之妻吳素蕉出面制止，被告陳阮明、
      詹益松始為停手，原告並隨即自詹德漳上開住處步行離去
      ，詎被告陳阮明不願就此罷休，竟基於酒後駕駛動力交通
      工具之犯意，於同日23時30分許，自上開處所駕駛車牌號
      碼0000-00號自用小客車搭載被告詹益松，往新竹縣寶山
      鄉三峰路方向行駛欲追趕攔下原告未果，而在駕車折返途
      中，因見原告已返回詹德漳上開住處前，且站立在使用之
      車牌號碼000-000號重型機車（車主為梁文哲）旁，竟駕
      駛上開自用小客車衝撞原告停放該處之上開機車，致該機
      車之兩側車殼破損、側柱變形、右剎車手把變形、車頭車
      燈殼刮損而不堪使用，足生損害於原告。嗣員警據報到場
      處理，並於108年2月9日0時54分許，對被告陳阮明施以呼
      氣酒精濃度測試，測得其吐氣所含酒精濃度達每公升0.41
      毫克，而被告上開傷害原告犯行，經本院108 年度易字第
      951號刑事案件判處被告陳阮明共同犯傷害罪，處有期徒
      刑三月，如易科罰金，以新臺幣(下同)1千元折算1日。又
      犯駕駛動力交通工具而吐氣所含酒精濃度達百分之零點零
      五以上罪，處有期徒刑二月，如易科罰金，以1千元折算1
      日；又犯毀損他人物品罪，處有期徒刑二月，如易科罰金
      ，以1千元折算1日。應執行有期徒刑六月，如易科罰金，
      以1千元折算1日；被告詹益松共同犯傷害罪，累犯，處有
      期徒刑三月，如易科罰金，以1千元折算1日確定在案。
  (二)又原告因遭被告以兇器刺傷頭頸部，造成頭頸部及四肢多
      處撕裂傷及挫擦傷，失血過多，被告後又酒後駕車衝撞原
      告欲致原告於死地，致使原告雙下肢挫擦傷及所有之機車
      毀損，且原告因受此不法侵害，致使無法從事原先污水處
      理工作，失業一年有餘，且須僱用外籍勞工照顧年邁母親
      ，經濟頓生困境，致使原告身心痛苦異常，為此請求被告
      賠償如下之金額：
　１、醫藥費：1,195元。
　２、修車費：13,450元。
　３、粗言辱罵：被告以三字經辱罵原告30次，以每次1千元計算
      共計3萬元。
　４、營養調理費：15萬元。
　５、失業損失：原告遭被告傷害前，在錦逵工程行任職時每月
      薪資最少有5萬元以上，因遭被告傷害失業1年，此部分請
      求被告賠償22萬元。
　６、精神損失慰撫金：18萬5,355元。
　　　共計60萬元。
  (三)並聲明：被告應給付原告60萬元。
二、被告則以：
　  被告對於原告因本件事件，請求被告賠償醫藥費1,195元及
    修車費13,450元並不爭執，惟被告認原告受傷後休息1、20
    天即可康復，又原告於本件事件當天亦有以三字經辱罵被告
    ，另被告陳阮明目前在新航小客車租賃有限公司任職，每月
    領取約2萬多元之薪資，至被告詹益松則另案在監執行，無
    力賠償原告請求之金額等語，資為抗辯。
三、本院之判斷：
　(一)原告主張其於108年2月8日夜間在訴外人詹德漳位於新竹
      縣○○鄉○○路000巷00號之住處內遭被告二人共同傷害受傷
      等情，業據提出新竹馬偕紀念醫院(下稱：新竹馬偕醫院)
      醫療費用收據及機車修理收據附卷可稽(詳本院卷第97頁
      至第103頁)，核與原告主張情節相符，且為被告就此不爭
      執，足見原告上開主張，要非無據。又原告主張被告上開
      共同傷害原告及被告陳阮明酒後駕車衝撞原告停放在該處
      機車，毀損機車等犯行，經本院108 年度易字第951號刑
      事案件判處被告陳阮明共同犯傷害罪，處有期徒刑三月，
      如易科罰金，以1千元折算1日。又犯駕駛動力交通工具而
      吐氣所含酒精濃度達百分之零點零五以上罪，處有期徒刑
      二月，如易科罰金，以1千元折算1日；又犯毀損他人物品
      罪，處有期徒刑二月，如易科罰金，以1千元折算1日。應
      執行有期徒刑六月，如易科罰金，以1千元折算1日；被告
      詹益松共同犯傷害罪，累犯，處有期徒刑三月，如易科罰
      金，以1千元折算1日確定在案，亦有本院108 年度易字第
      951號刑事判決一紙附卷可稽(詳本院卷第13頁至第22頁)
      ，復經本院依職權調閱上開刑事案卷核閱無訛，足見被告
      當日確有共同傷害原告及毀損原告使用之機車行徑，洵堪
      認定。
　(二)按因故意或過失，不法侵害他人之權利者，負損害賠償責
      任；次按，數人共同不法侵害他人之權利者，連帶負損害
      賠償責任；又不法侵害他人之身體或健康者，對於被害人
      因此喪失或減少勞動能力或增加生活上之需要時，應負損
      害賠償責任；不法侵害他人之身體、健康、名譽、自由、
      信用、隱私、貞操，或不法侵害其他人格法益而情節重大
      者，被害人雖非財產上之損害，亦得請求賠償相當之金額
      ，民法第184條第1項前段、第193條第1項、第195條第1項
      分別定有明文。被告既共同不法侵害原告身體及健康，已
      如前述，本院認原告因本件事故得依上開規定，請求被告
      賠償其所受之損害項目及數額如下：
　１、原告主張其因本件事件於108年2月9日、108年2月19日陸續
      前往新竹馬偕醫院一般外科及整形外科就醫支付醫療費用
      共計1,195 元，並提出醫療費用收據為憑(詳本院卷第99
      頁至第103頁)，核與原告主張情節相符，且為被告就此
　　　所不爭執(詳本院卷第114頁)，則原告上開主張就醫支付
      之費用應認與本事故之發生有關，且係為治療遭被告毆打
      所受之身體上傷害，堪予採信，是以，原告請求被告賠償
      其就醫支出之醫療費用金額1,195元，自屬有據。
  ２、又原告主張其使用之車牌號碼000-000號重型機車，遭被告
      陳阮明駕車衝撞，致該機車之兩側車殼破損、側柱變形、
      右剎車手把變形、車頭車燈殼刮損而不堪使用，支付修車
      費用13,450元乙節，亦提出機車修復收據附卷可稽(詳本
      院卷第97頁)，且為被告就此所不爭執(詳本院卷第114頁)
      ，則原告主張其因遭被告陳阮明毀損上開機車，支付修理
      費用13,450元，應由被告陳阮明負責賠償，亦屬有據。
　３、再者，原告雖主張其於事件當日遭被告以三字經辱罵30次
      ，以每次1千元計算，被告應賠償原告共計3萬元等情，惟
      被告當日縱有以三字經辱罵原告，然因被告辱罵原告場所
      係在訴外人詹德漳位於新竹縣○○鄉○○路000巷00號之住所
      內，在場者有原告、被告陳阮明及訴外人詹德漳，並因被
      告陳阮明與原告賭玩骰子輸光身上金錢欲向原告借款遭拒
      後，被告陳阮明旋對原告辱罵三字經，亦據原告在新竹縣
      政府警察局竹東分局寶山派出所製作調查筆錄時陳述綦詳
      (詳108年度偵字第7546號偵查卷宗第20頁)，足見被告陳
      阮明並非在公開場所或公眾得自由進出之場所辱罵原告，
      則被告陳阮明是否有公然侮辱原告之故意行徑，要非無疑
      ，至原告雖謂被告詹益松是混混，都會用三字經罵人云云
      ，惟並未提出被告詹益松當日有何公然侮辱原告之證據資
      料以供本院審酌，即難僅據原告片面所述，採為有利於原
      告之認定。況按因犯罪而受損害之人，於刑事訴訟程序得
      附帶提起民事訴訟，對於被告及依民法負賠償責任之人，
      請求回復其損害；前項請求之範圍，依民法之規定，刑事
      訴訟法第487條定有明文。而刑事法院之職權僅在認定犯
      罪事實之有無，例外就附帶民事訴訟為審判時，亦必須以
      刑事判決所認定之事實為依據，刑事訴訟法第500條定有
      明文，除此之外之一切非犯罪事實在法律上之評價究為民
      事不法行為，抑或行政秩序不法行為，均非刑事法院所得
      審究；因此刑事訴訟法第487條第1項所稱之因犯罪而受損
      害之人，必須是其個人私權，因起訴之犯罪事實之侵害，
      致生損害者始得提起。查本件被告因傷害原告刑事犯罪，
      經本院108年度易字第951號刑事案件判決有罪確定，則原
      告因被告犯罪而受損害，固得就己身人格法益之損害提起
      附帶民事訴訟，但關於受被告公然侮辱部分，並未經本院
      上開刑事案件判處被告罪刑，難認原告得據此提起刑事附
      帶民事訴訟，應認此部分訴不合法，應予駁回。
  ４、原告主張其因遭被告共同傷害失血過多，須另購買雞隻、
      人參及健康食品等營養調理費花費15萬元，應由被告負責
      賠償乙節，則為被告否認，依據民事訴訟法第277條規定
      ：「當事人主張有利於己之事實者，就其事實有舉證之責
      任。但法律別有規定，或依其情形顯失公平者，不在此限
      。」，則原告就其確有支付上開營養調理花費15萬元，既
      未能舉證以實其說，即難僅據原告片面所述，採為有利於
      原告之認定。則原告主張被告應賠償其因本事件支出之營
      養調理費花費15萬元云云，要難准許。
　５、原告主張其遭被告傷害前，在錦逵工程行任職時每月薪資
      最少有5萬元以上，因遭被告傷害失業1年，此部分請求被
      告賠償22萬元等情，業據證人即錦逵工程行負責人梁榮宗
      於本院109年11月26日言詞辯論期日到庭證述：「(問：是
      否記得原告何時在錦逵工程行工作？)答：107年，108年
      他就受傷。」、「(問：原告在107年的工作內容為何？)
      答：鐵工、廢水處理的技師。」、「(問：原告的工作是
      在辦公室內處理還是需要到現場作業？)答：現場，不用
      回辦公室。」、「(問：原告一個月的上班日數？)答：以
      日薪計算，有時做超過30天，有時做20天，不一定，因為
      有時處理廢水會要加班超過24小時工作。」、「(問：原
      告每天日薪為何？)答：平日就是一天2500元，逢年過節
      就是雙薪，加班費照勞基法規定，超過幾個鐘頭就依法規
      計算。」、「(問：你如何發給原告薪水？)答：一個月發
      一次。」、「(問：你每個月給原告大約多少薪水？)答：
      7至8萬，5萬不等。」等情明確(詳本院卷第109頁至第111
      頁)，而原告遭被告陳阮明持螺絲起子攻擊、被告詹益松
      徒手攻擊之方式毆打，致使原告因而受有頭部挫傷合併撕
      裂傷（約1.5x0.5x0.2公分、2.5x0.8x0.5公分）、右耳擦
      傷、頸部挫傷、雙手背及雙下肢挫擦傷之傷害，並於108
      年2月9日凌晨1時40分許在新竹馬偕醫院急診縫合1針及4
      針後，於108年2月9日3時40分離院，醫師囑言要多休息，
      接續門診追蹤治療等情，亦有新竹馬偕醫院診斷證明書一
      紙為憑(詳台灣新竹地方檢察署108年度偵字第7546號偵查
      卷宗第33頁)，及原告頭部受傷流血照片可佐(詳同上108
      年度偵字第7546號偵查卷宗第49頁)，則原告主張其因遭
      被告毆傷頭部及四肢挫擦傷，無法進行原先在錦逵工程行
      從事污水處理槽工程、污泥清除、泥作及鐵工等工作，須
      休養一段時間，而受有無法工作之薪資損失，尚非無據。
      又本院審酌原告在本件事故後曾於108年2月19日前往新竹
      馬偕醫院整形外科就醫，及原告頭部遭受被告陳阮明持螺
      絲起子攻擊，被告詹益松徒手攻擊之方式毆打受有挫傷合
      併撕裂傷等傷害，應有療養一個月期間避免施作過度用力
      工作之必要，至原告雖謂其遭被告傷害後失業1年云云，
      惟據證人梁榮宗證述：「原告受傷後在我們那裡種樹，他
      會過來澆水。 」等情(詳本院卷第112頁)，應認原告休養
      一個月後即得恢復工作能力，故原告請求被告賠償其遭被
      告傷害後所減少之薪資金額應以5萬元為適當。
　６、另按關於不法侵害他人身體之慰撫金數額，應審核一切情
      形決定之，例如被害人之地位、家況，及加害人之地位、
      資力及侵害行為之態樣各為如何，均在斟酌之列。本件原
      告最高學歷為國中畢業、被告陳阮明為國中畢業、被告詹
      益松為高職畢業，業據兩造各自到庭陳明(詳本院卷第90
      頁)，並有個人戶籍資料附卷可佐(詳本院卷第27頁至第31
      頁)，又原告陳稱其在本件事件前在錦逵工程行任職時每
      月薪資最少有5萬元以上，名下有坐落新竹縣○○市○○街00
      巷0號公同共有房地，及一部92年度之汽車，財產總額140
      餘萬元，至被告陳阮明於108年度在新航小客車租賃有限
      公司處任職，薪資總額為302,400元，名下僅有一部84年
      出廠國瑞牌汽車，別無其他財產，另被告詹益松於108年2
      月8日則係擔任台電管路工程人力外包工作，每日工資2,2
      00元，於108年度名下僅有一部88年出廠之中華汽車，業
      據本院依職權查閱兩造財產所得情形無訛，有稅務電子閘
      門財產所得調件明細表附卷為憑(詳本院卷第37頁至第49
      頁)，本院審酌原告與被告陳阮明於108年2月8日(農曆初
      四)在訴外人詹德漳位於新竹縣○○鄉○○路000巷00號之住處
      內賭玩骰子，被告陳阮明因輸光身上金錢向原告借款遭拒
      ，與原告發生口角爭執，竟對原告心生不滿，旋找尋詹德
      漳之姪子即被告詹益松於同日22時30分許前往上開詹德漳
      住處共同傷害原告，被告陳阮明復持螺絲起子攻擊、被告
      詹益松則徒手攻擊毆打原告，致使原告因而受有頭部挫傷
      合併撕裂傷、右耳擦傷、頸部挫傷、雙手背及雙下肢挫擦
      傷之傷害，後經詹德漳之妻吳素蕉出面制止，被告陳阮明
      、詹益松始為停手，原告並隨即自詹德漳上開住處步行離
      去，被告陳阮明仍不願就此罷休，竟於酒後駕車搭載被告
      詹益松，往新竹縣寶山鄉三峰路方向行駛欲追趕攔下原告
      ，嗣被告陳阮明在駕車折返途中，因見原告已返回詹德漳
      上開住處前，且站立在使用之車牌號碼000-000號重型機
      車旁，竟駕駛上開自用小客車衝撞原告停放該處之上開機
      車，致該機車之兩側車殼破損、側柱變形、右剎車手把變
      形、車頭車燈殼刮損而不堪使用，亦使原告認被告二人當
      日行徑有致其於死地之意圖，精神上確受有甚大程度之驚
      嚇痛苦，暨被告事故後均未提出合理賠償原告之金額，本
      院參酌原告傷害情形，被告侵害行為之態樣及兩造之資力
      等情況，認本件原告請求被告之精神上損害賠償金額以16
      萬元為適當，逾此部分之請求則屬過高，應予駁回。
  (三)從而，原告請求被告賠償其因遭被告傷害就醫之醫療費用
      1,195元、機車修理費用13,450元、因受傷須休養之薪資
      金額5萬元及精神上慰撫金16萬元，合計224,645元【計算
      式：(1,195+13,450+5萬+16萬)=224,645】，及自起訴狀
      繕本送達被告翌日即109年6月6日起至清償日止，按年息
      百分之5計算之利息，為有理由，應予准許，逾上開部分
      之請求，則無理由，應予駁回。
四、假執行之宣告：
    本判決第1 項所命被告給付之金額未逾50萬元，爰依民事訴
    訟法第389 條第1項第5款之規定依職權宣告假執行。 
五、本件判決之事證已臻明確，原告其餘攻擊防禦方法，經審酌
    後，認均與判決結果無影響，爰不一一論述。
六、本件係原告提起刑事附帶民事訴訟，請求損害賠償事件，依
    法本無須繳納裁判費用，且經本院刑事庭裁定移送後，於本
    院民事訴訟程序進行期間亦無支付任何訴訟費用，是本院於
    裁判時即無須為訴訟費用負擔之諭知，併此敘明。
七、據上論結，本件原告之訴一部為有理由，一部為無理由，依
    民事訴訟法第389條第1項第5 款，判決如主文。
中    華    民    國   109    年    12    月    18    日
                  民事第二庭    法　　　官　王佳惠
以上正本係照原本作成。
如對本判決上訴，須於判決送達後 20 日內向本院提出上訴狀。
如委任律師提起上訴者，應一併繳納上訴審裁判費。
中    華    民    國   109    年    12    月    18    日
                                書  記  官　黃伊婕